---
title: "Klimatologi Tropika"
subtitle: "Praktikum Pertemuan Ke-1"
date: "`r Sys.Date()`"
widescreen: true
output: ioslides_presentation
---

```{r setup, include=FALSE}
knitr::opts_chunk$set(dev = "svg")
library(data.table)
library(kableExtra)
library(knitr)
library(leaflet)
library(reticulate)

load("dat.RData")
```


# Perkenalan Dulu ...

## Agung Baruna Setiawan Noor (G251190136)

- GFM - IPB 52 (Meteorologi Terapan)
- KLI - IPB 56 (Klimatologi Terapan)

ðŸ“±  083831280270 </br>
âœ‰ï¸ agung_baruna@apps.ipb.ac.id

```{r kosan, echo=FALSE, fig.height=3, fig.width=5, fig.align='left'}
leaflet() %>% addTiles() %>%
  addMarkers(lng = c(106.719737,112.789224), lat = c(-6.564120,-7.321461))
```



## Pengalaman 

1. Asisten Praktikum - IPB

    - Fisika (FIS100) (2017 - 2018)
    - Klimatologi Tropika (2018 - sekarang)
    - Metode Klimatologi (2018)
    - Analisis Meteorologi (2019)
    - Klimatologi Terapan (2019)
    - Pemodelan Iklim (2020 - 2021)

2. Pekerjaan

    - Staf Analis Klimatologi di PT Mohairson Pawan Khatulistiwa - Bogor (2020 - sekarang)


## Salman Al-Farisi (G24170038)

- GFM - IPB 54 (Meteorologi Terapan)

ðŸ“±  089509219357 </br>
âœ‰ï¸ salmanfaris375@gmail.com

```{r rumah, echo=FALSE, fig.height=3, fig.width=5, fig.align='left'}
leaflet() %>% addTiles() %>%
  addMarkers(lng = c(108.45347180013826), lat = c(-6.466325009572352))
```


## Pengalaman 

1. Asisten Praktikum - IPB

    - Metode Klimatologi (2020)

2. Magang

    - Badan Nasional Penanggulangan Bencana - Jakarta (2019)
    - Badan Pengkajian dan Penerapan Teknologi - Jakarta (2021)


3. Youth Leadership Camp for Climate Crisis - Banyuwangi (2020)


# GET READY ???



## Kontrak Praktikum {.smaller}

1. Jadwal praktikum pada pukul 09:00 - 11:30 WIB
2. Bobot nilai praktikum mata kuliah: 10%
3. Kehadiran wajib 100% 
4. Video wajah tidak perlu ditampilkan untuk menghemat kuota internet dan microphone dimatikan ketika asisten menjelaskan materi
5. Nilai praktikum diperoleh dari tugas-tugas yang diberikan atau kuis oleh Asisten
6. Bentuk tugas: Mengunggah foto hasil analisis dan visualisasi data melalui Instagram 
7. PJ GFM 56 Klimatologi Tropika: ....... (**NIM**)
8. Kelompok praktikum mengikuti kelompok Projek Mata Kuliah


## Pembagian Kelompok

```{r, echo=FALSE}
kelompok <- data.table(Kelompok = seq(1, 10), Nama = rep("Insert your name here", 80))
```
```{r, echo=FALSE}
library(DT)
datatable(kelompok, extensions = "Buttons", editable = TRUE, rownames = FALSE,
              options = list(dom = 'Blfrtip', 
                             initComplete = JS(
                               "function(settings, json) {",
                               "$(this.api().table().container()).css({'font-size': '70%'});",
                               "}"),
                             buttons = c('copy', 'excel', 'pdf'),
                             lengthMenu = list(c(5,25,50,-1),
                                               c(5,25,50,"All"))))
```

## Materi Praktikum

```{r echo=FALSE}
materi <- data.table(
  Topik = c("Format Data Iklim dan Akses Data Iklim",
            "Pengenalan R untuk Pengolahan Data Iklim",
            "Membuat Aplikasi Berbasis Web dengan RStudio",
            "Karakteristik Iklim Tropis",
            "Analisis Data Iklim di Daerah Tropis",
            "Pola ITCZ",
            "Analisis Indeks Monsun",
            "Analisis QBO",
            "Analisis MJO",
            "Analisis ENSO",
            "Analisis IOD",
            "Analisis PDO")
)
# Show topics
datatable(materi, options = list(lengthMenu = list(c(8,-1), c(8,"All")),
                                 initComplete = JS(
                                   "function(settings, json) {",
                                   "$(this.api().table().container()).css({'font-size': '70%'});",
                                   "}")))
```


# Format Data Iklim <br> dan <br> Akses Data Iklim



## Apa sajakah contohnya? {.columns-2}

- Spreadsheet - xls, xlsx, csv, tsv
- Geo Raster - tif
- Gridded binary - GRIB, GRB2
- Teks - txt, asc
- Gridded data - grd
- NetCDF - nc, nc4
- Hierarchical Data Format - hdf, h5

<p class="forceBreak"></p>

Dan masih banyak lagi........ 


## Spreadsheet (*csv)

Data tipe ini berisi teks-teks yang dipisah dengan koma (",") dan dapat menyimpan dalam ukuran besar, tidak seperti data yang berformat .xls atau .xlsx yang memiliki batasan hanya $2^{20} = 1.048.576$ baris dan $2^{14} = 16.384$ kolom.


```{r}
library(data.table)
prc <- fread("Data/precip.csv")
```


## Spreadsheet (*csv)

Data lengkapnya ....

Sumber data: https://iridl.ldeo.columbia.edu/SOURCES/.UCSB/.CHIRPS/

```{r, echo=FALSE}
datatable(prc, extensions = "Buttons", editable = FALSE, rownames = FALSE,
              options = list(dom = 'Blfrtip', 
                             initComplete = JS(
                               "function(settings, json) {",
                               "$(this.api().table().container()).css({'font-size': '70%'});",
                               "}"),
                             buttons = c('copy', 'excel', 'pdf'),
                             lengthMenu = list(c(5,25,50,-1),
                                               c(5,25,50,"All"))))
```


## NetCDF (*nc)

- NetCDF (ekstensi .nc) adalah seperangkat pustaka perangkat lunak dan *self-describing*. NetCDF dikembangkan dan dikelola oleh [Unidata](https://www.unidata.ucar.edu/about/tour/index.html). 
- *Self-describing* artinya terdapat *header* yang mendeskripsikan tata letak file, khususnya data array, serta file metadata berbentuk atribut nama/nilai. 
- NetCDF mendukung pembuatan, akses, dan berbagi data ilmiah berorientasi *array*. 
- File NetCDF dapat langsung diolah secara *online* menggunakan *Open-source Project for a Network Data Access Protocol* (OPeNDAP). 


## NetCDF (*nc)

```{r}
library(metR)
GlanceNetCDF("Data/uwnd.mon.mean.nc")
```



## Gridded Binary (*GRIB, GRB2)

- Format data standar internasional oleh WMO untuk menyimpan data grid 
- Biasa digunakan dalam meteorologi untuk meyimpan dan bertukar data historis dan prakiraan cuaca
- Contoh: ERA5, Global Forecast System (GFS), Climate Forecast System (CFS)


## Hierarchical Data Format - hdf, h5

- Format file data yang dibuat oleh National Center for Supercomputing Application (NCSA) untuk menyimpan dan memanipulasi data-data saintifik
- HDF dibuat dengan bahasa pemrograman C dan Fortran, dan tersedia API untuk bahasa pemrograman lain seperti R, Python, dan Shell
- Struktur data: array, tabel, teks, citra raster, color palette 
- Contoh: produk satelit MODIS 



## Contoh Halaman Web Untuk Download Data Iklim

https://dataonline.bmkg.go.id

https://cds.climate.copernicus.eu

https://iridl.ldeo.columbia.edu

https://apps.ecmwf.int

https://www.ogimet.com

https://worldclim.org

https://ccafs-climate.org

Selebihnya bisa lihat di Instagram [lokana.eye](https://instagram.com/lokana.eye)


# Thank You :*